臺灣嘉義地方法院民事判決　九十年度簡上字第一一一號
　　上　訴　人　乙○○○
　　訴訟代理人　丙○○
　　被　上訴人　甲○○
右當事人間請求確認本票債權不存在事件，上訴人對於中華民國九十年九月十七日本
院嘉義簡易庭九十年度嘉簡字第六六零號第一審判決提起上訴，本院判決如左：
    主      文
原判決廢棄。
被上訴人在第一審之訴駁回。
第一、二審訴訟費用由被上訴人負擔。
    事      實
甲、上訴人方面：
一、聲明：如主文所示。
二、陳述：除與原審判決書所載者相同茲予引用外，補稱：上訴人在原審曾提出被上
    訴人所寄發給上訴人之存證信函，存證信函上被上訴人所蓋印文與如附表所示系
    爭兩紙本票上之印文完全相同，即可證明系爭本票上之印章係被上訴人平日所使
    用之印章，被上訴人即應負發票人之責任等語。
三、證據：援用原審之立證方法，並請求傳訊駱米子。
乙、被上訴人方面：
一、聲明：駁回上訴。
二、陳述：除與原審判決書所載者相同茲予引用外，補稱：以肉眼並無法辨別存證信
    函上之印文與系爭本票上之印文係同一印章所用印，其只知悉其母駱米子有招募
    互助會，並不知其債權債務詳情等語。
三、證據：援用原審之立證方法。
丙、本院依上訴人之聲請向嘉義市埤子頭郵局調閱於九十年四月三十日被上訴人寄送
    與上訴人之存證信函影本一份，並依職權調閱台灣嘉義地方法院檢察署九十年度
    偵字第六九七二號、九十年度發查字第五一二號卷、九十年度他字第一二五八號
    駱米子、甲○○被訴詐欺罪嫌卷，本院九十年度票字第一二四六號卷。
    理      由
一、本件被上訴人持被上訴人與訴外人駱米子名義共同簽發系爭本票二紙，向本院聲
    請裁定，並經本院以九十年度票字第一二四六號裁定准予強制執行之事實，業據
    本院調取前開本票裁定全卷查明，信屬真實，故被上訴人據以提出本件確認之訴
    ，而其不利益非以判決無法除去，自堪認被上訴人有即受本件確認判決之利益，
    合先說明。
二、本件被上訴人主張：上訴人持以被上訴人名義與訴外人駱米子共同簽發系爭本票
    二紙向本院聲請強制執行之裁定，惟系爭本票上之印章並非被上訴人所蓋之印章
    ，本票上並無簽名，只蓋有印文，而上訴人於九十年四月二十九日即曾以嘉義郵
    局存證信函第九一八號來函指控上訴人涉嫌詐欺，被上訴人隨即於九十年四月三
    十日以嘉義埤子頭郵局存證信函第一八五號覆函警告上訴人將該不實本票交還或
    自當作廢以免觸犯刑責在案，惟上訴人竟然仍持系爭本票二紙聲請裁定強制執行
    ，其有害被上訴人之權益，爰訴請確認系爭本票債權不存在等語。上訴人則以：
    被上訴人之母駱米子以被上訴人做生意需要資金為由向上訴人召集互助會，事後
    上訴人發現駱米子冒標，被上訴人始簽發系爭本票與上訴人，被上訴人否認系爭
    本票之印文真正並否認兩造間有債權債務關係，顯屬不實等語，資為抗辯。
三、經查：本件被上訴人既否認系爭本票上之印文真正並據以起訴請求確認本票債權
    不存在，持有系爭本票並主張票據法律關係存在之上訴人（即執票人）應負有證
    明系爭本票真正之責（最高法院著有四十二年台上第一七○號判例可資參照）；
    而上訴人所主張系爭本票係被上訴人之母駱米子所交付，當時被上訴人在場等語
    外（見原審九十年九月三日言詞辯論筆錄），經本院傳訊駱米子，並未能到庭應
    訊以說明；本院復依上訴人之聲請向郵局調閱被上訴人前於九十年四月三十日以
    嘉義郵局存證信函第一八五號函覆上訴人之存證信函上，其被上訴人所使用之印
    文用以核對系爭二紙本票上之印文是否同一：經本院調閱該函，並當庭核對被上
    訴人於該存證信函上所留存之「甲○○」印文，形式上憑肉眼觀察結果，確與系
    爭二紙本票上「甲○○」印文一致，堪可採信該存證信函上之印文與系爭二紙本
    票上之印文，確屬同一顆印章所用印之結果；而被上訴人既於辯詞中自承該存證
    信函為其所寄發，則系爭本票上「甲○○」之印文，已足證明確為被上訴人所使
    用之印章用印所得，被上訴人辯以該印文係上訴人所偽造一情，顯不足採。
四、按票據為無因證券，執票人應先負有證明票據真正之舉證責任，本件上訴人既已
    舉證證明系爭本票上之印文確屬被上訴人所有印章用印所得，即已足認系爭二紙
    本票之真正，為票據債務人（共同發票人）之上訴人即應負發票人之責。而上訴
    人所主張被上訴人之母駱米子與上訴人間有合會債務一情，亦為被上訴人所不爭
    執（參原審九十年八月二十日審理筆錄），亦據上訴人提出合會會簿二本附於原
    審卷可佐，從而，上訴人主張系爭二紙本票係由被上訴人、駱米子所共同簽發，
    用以抵償上訴人與駱米子間之合會債務一情，應為可採，被上訴人空言否認系爭
    本票上之印文非其所有云云為無可取。
五、綜上所述，被上訴人起訴請求確認系爭本票債權不存在，為無理由，應予駁回。
    原審為被上訴人勝訴之判決，尚有未洽。上訴意旨指摘原判決不當，求予廢棄改
    判，為有理由，爰由本院予以廢棄改判，如主文第二項所示。
六、本件事證已臻明確，兩造其餘之攻擊、防禦方法及陳述，均無礙於本件判決結果
    之認定，認無一一加以論述之必要，附此敘明。
七、據上論結，本件上訴為有理由，依民事訴訟法第四百六十三條、第四百三十六條
    之一第三項、第三百八十五條第一項前段、第四百五十條、第七十八條，判決如
    主文。
中　　　華　　　民　　　國　　九十一　　年　　　七　　　月　　十一　　日
~B臺灣嘉義地方法院民事第一庭
~B　　審判長法官　曾文欣
~B　　法　　　官　陳仁智
~B　　法　　　官　黃國益
右為正本係照原本作成。
本判決不得上訴。
中　　　華　　　民　　　國　　九十一　　年　　　七　　　月　　十一　　日
~B　　書　記　官　侯學義
~F0
~T40
附表
┌───┬─────┬──────┬────────┬─────┬────┐
│編　號│發  票　人│發　票　日　│票　面　金　額　│到　期　日│票據號碼│
│　　　│　　　　　│年　月　日　│（新　台　幣　）│年　月　日│        │
├───┼─────┼──────┼────────┼─────┼────┤
│　１　│甲  ○  ○│89.07.01　  │壹拾萬元        │未      載│CH586951│
│　　  │駱  米  子│　　　　　　│                │　　　　　│        │
├───┼─────┼──────┼────────┼─────┼────┤
│　２　│同      右│89.07.05　  │貳拾萬元        │同      右│CH586952│
└───┴─────┴──────┴────────┴─────┴────┘
